【裁判字號】    92,上易,976
【裁判日期】    921209
【裁判案由】    損害賠償
【裁判全文】
臺灣高等法院民事判決                            九十二年度上易字第九七六號
    上  訴  人  乙○○
    被上訴人    甲○○
當事人間請求損害賠償事件，上訴人對於中華民國九十二年八月十四日臺灣臺北地方
法院九十二年度訴字第三二八０號第一審判決提起上訴，本院於九十二年十一月二十
五日言詞辯論終結，判決如下：
    主      文
原判決關於命上訴人給付超過新台幣壹拾貳萬玖仟捌拾捌元部分，及該部分假執行之
聲請，暨訴訟費用之裁判均廢棄。
右開廢棄部分，被上訴人在第一審之訴及其假執行之聲請均駁回。
其餘上訴駁回。
第一、二審訴訟費用由上訴人負擔三分之二，餘由被上訴人負擔。
    事      實
甲、上訴人方面：
一、聲明：求為判決：
    (一)原判決廢棄。
    (二)被上訴人在第一審之訴及假執行之聲請均駁回。
二、陳述：除與原判決記載相同者，茲引用之外，補陳略稱：
    (一)對被上訴人主張之答辯
    １、醫藥費及工作損失部分
        上訴人對於被上訴人支出之醫藥費及工作損失部分，均不爭執。
    ２、精神慰撫金部分
        原判決認上訴人應給付被上訴人精神慰撫金新台幣（下同）二十萬元，顯屬
        過高。
    (二)抵銷之抗辯
    １、押租金部分
        被上訴人應返還上訴人押租金六萬七千五百元，上訴人主張抵銷。
    ２、上訴人支出費用部分
        本件侵權行為係兩造互毆，造成上訴人支出醫藥費一萬六千三百元及工作損
        失五萬元，並造成上訴人精神損害，爰依法請求慰撫金六十萬元，上訴人亦
        同時主張抵銷。
    (三)學經歷
      上訴人是國中畢業，目前自營早餐店，稅捐稽徵處核定二個月營業額為四十三
      萬二千元。
三、證據：除援用第一審所提立證方法外，另補提訴訟費用繳納收據、民事訴訟起訴
    狀、驗傷單、診斷證明書、醫療費用收據、核定稅額繳款書為證。
乙、被上訴人方面：被上訴人未於言詞辯論期日到場，據其於準備程序中所為之聲明
    及陳述如 左：
一、聲明：求為判決：上訴駁回。
二、陳述：除與原判決記載相同者，茲引用之外，補陳略稱：
    上訴人打我是事實，而我並沒有打她，她受的傷跟我沒有關係。我的教育程度是
    高中畢業，在公司當工程師，她在事發後常到我公司騷擾，我為了這件事現在沒
    有工作。
三、證據：援用第一審所提立證方法。
    理    由
一、程序方面：
    被上訴人經合法通知未於言詞辯論期日到場，查無民事訴訟法第三百八十六條各
    款情形，爰依上訴人之聲請為一造辯論判決。
二、實體方面：
  (一)被上訴人起訴主張上訴人於民國九十一年五月十八日十時三十分許，在台北縣新
    店市○○街六十二號「統一超商」前，因上訴人向其催討兩造間承租台北縣新店
    市○○路○段二一六號一至三樓房屋押租金之事宜，為其所拒絕，因一言不合而
    生爭執，上訴人竟基於傷害之犯意，以徒手毆打伊，致伊受有兩側眼框瘀腫、左
    側面頰及右前額抓傷、右頸抓傷及浮腫等傷害，且上訴人業經台灣台北地方法院
    刑事庭判處拘役伍拾日確定，為此依法起訴請求上訴人賠償其支出醫藥費二萬三
    百八十八元、減少工作之損失五萬七千七百九十三元、精神慰撫金六十萬元之損
    害 (原審判決上訴人應給付二十二萬九千八十八元及法定遲延利息，駁回被上訴
    人其餘之訴，未經被上訴人上訴，該部分已確定)。
  (二)上訴人則以：因先前押租金取回糾紛與被上訴人於前述時、地發生爭執，並進而
    發生互毆，造成被上訴人受傷乙節並不爭執，對於醫療費用及工作損失部分願支
    付，但認慰撫金顯屬過高，且上訴人亦因本件侵權行為受有傷害，故上訴人另以
    押租金六萬七千五百元及被上訴人毆打其所受損害，包括支出醫藥費一萬六千三
    佰元、工作收入減少五萬元、精神慰撫金六十萬元等之損失主張抵銷等語，資為
    抗辯。
  (三)兩造不爭執部分：
    被上訴人主張兩造因先前存在應否返還押租金事宜，尚有糾紛在訴訟中，為此於
    九十一年五月十八日再度發生爭執，而上訴人以徒手毆打被上訴人，致使被上訴
    人受有兩側眼框瘀腫、左側面頰及右前額抓傷、右頸抓傷及浮腫等傷害，業經台
    灣台北地方法院刑事庭判處拘投伍拾日，如易科罰金以參佰元折算壹日，且為上
    訴人所不爭執，復有卷附台灣台北地方法院刑事庭九十二年度易字第二五八號刑
    事判決書、診斷證明書影本為證，應堪信實。
  (四)上訴人以在前述時地事件中，被上訴人亦出手毆打伊，致伊受有損害六十六萬六
    千三百元，及被上訴人應返還伊押租金六萬七千五百元，上訴人主張抵銷云云為
    辯；惟查民法第三百三十九條規定：「因故意侵權行為而負擔之債，其債務人不
    得主張抵銷。」本件上訴人毆打被上訴人，係出於傷害之故意，已如前述，則縱
    使其對被上訴人有債權，依前揭法律規定，其並不得主張抵銷，是其主張並不足
    採，至於上訴人主張原審判決慰撫金過高乙節，經查本件上訴人係因向被上訴人
    追討押租金，被上訴人不返還押租金而生爭執，被上訴人所受傷為兩側眼框瘀腫
    、左側面頰及右前額抓傷、右頸抓傷及浮腫等傷害，上訴人教育程度為國中畢業
    ，經營早餐店，每月收入五、六萬元，有二子就讀國小，被上訴人為高中畢業，
    在私人公司任工程師，每月收入五萬七千元，本院審酌以上各情，認上訴人請求
    慰撫金於十萬元範圍為相當，逾此範圍之請求，尚屬過高，不能准許。
  (五)被上訴人得請求上訴人給付醫療費用貳萬零參佰捌拾捌元、減少工作損失捌仟柒
    佰元及慰撫金拾萬元，合計拾貳萬玖仟零捌拾捌元，再按給付無確定期限者，債
    務人於債權人得請求給付時，經其催告而未為給付，自受催告時起，負遲延責任
    ，其經債權人起訴與催告有同一效力，又應付利息之債務，其利率未經約定，亦
    無法律可據者，利率為百分之五，民法第二百二十九條第二項及第二百零三條定
    有明文，從而，被上訴人依侵權行為之法則，請求上訴人給付拾貳萬玖仟零捌拾
    捌元及自起訴狀繕本送達翌日（即九十二年五月二十九日）起至清償日止，按週
    年利率百分之五計算之利息，為有理由，應予准許，逾此部分之請求，為無理由
    ，應予駁回。
四、綜上所述，被上訴人本於侵權行為，請求上訴人給付醫藥費二萬零三百八十八元
    ，減少工作損失八千七百元及慰撫金壹拾萬元，及自起訴狀繕本送達翌日即民國
    九十二年五月二十九日起，清償日止按週年利率百分之五計算之利息，為有理由
    ，應予准許。逾此所為請求，為無理由，應予駁回。原審就超過上開應准許部分
    ，為上訴人敗訴之判決，並為假執行之宣告，自有未洽。上訴意旨就此部分指摘
    原判決不當，求予廢棄改判，為有理由。至於上開應准許部分，原審判命上訴人
    給付，並為假執行之宣告，核無違誤，上訴意旨，就此部分，仍執陳詞，指摘原
    判決不當，求予廢棄，為無理由，應駁回其上訴。
五、據上論結，本件上訴為一部有理由，一部無理由，依民事訴訟法第三百八十五條
    第一項前段、第四百五十條、第四百四十九條第一項、第七十九條，判決如主文
    。
中      華      民      國    九十二    年     十二     月      九      日
                              民事第六庭
                                  審判長法  官  俞  慧  君
                                        法  官  黃  莉  雲
                                        法  官  楊  絮  雲
正本係照原本作成。
不得上訴。
中      華      民      國    九十二    年     十二     月     十二     日
                                        書記官  葉  國  乾


司法院資訊處製作；財團法人民間司法改革基金會備份。
